【裁判字號】    95,毒抗,361
【裁判日期】    950629
【裁判案由】    聲請觀察勒戒
【裁判全文】
臺灣高等法院臺中分院刑事裁定         95年度毒抗字第361號
抗  告  人  臺灣臺中地方法院檢察署檢察官
被      告  甲○○
                    （現另案於臺灣臺中監獄執行中）
上列抗告人因聲請被告觀察勒戒案件，經檢察官聲請觀察勒戒，
不服臺灣臺中地方法院中華民國95年 4月27日第一審裁定（95年
度毒聲字第 507號，聲請案號：臺灣臺中地方法院檢察署95年度
毒偵字第973號），提起抗告，本院裁定如下：
    主  文
原裁定撤銷，發回台灣台中地方法院。
    理  由
一、原裁定意旨略以：被告甲○○於民國（下同）87年間，曾因
    施用第一級毒品之行為，經臺灣高等法院臺中分院裁定送觀
    察、勒戒後，因無繼續施用毒品傾向，於87年8月6日執行完
    畢釋放，有臺灣高等法院被告前案紀錄表在卷可稽，故被告
    甲○○於92年 3月上旬某日起復開始連續施用第一級毒品之
    行為，係在前揭觀察、勒戒完畢釋放後 5年內為之，依毒品
    危害防制條例第23條第 2項之規定，檢察官應就被告施用第
    一級毒品之行為，依法提起公訴。又被告於前開觀察、勒戒
    完畢釋放後 5年內，既再犯施用第一級毒品罪，則其於該觀
    察、勒戒執行完畢釋放後，5年後即93年2月初某日起再連續
    施用第二級毒品之行為，亦無再經觀察、勒戒之必要，亦應
    由檢察官逕行起訴。因認檢察官就被告經觀察勒戒執行完畢
    後之 5年內再施用毒品犯行再為聲請裁定送觀察勒戒，與法
    未合，爰裁定駁回檢察官之聲請等語。
二、抗告意旨略以：考諸毒品危害防制條例第20條第 3項之規定
    及修正理由：「觀察、勒戒或強制戒治後 5年後再犯者，顯
    見前所實施之觀察、勒戒或強制戒治已足以遮斷其施用毒品
    之癮，為期自新及協助其斷除毒癮，對此五年後再犯者爰明
    定仍適用初犯之規定，先經觀察勒戒、強制戒治之程序」，
    經檢視並未言及強制戒治執行完畢釋放後之 5年內施用毒品
    ，而於內釋放 5年後再犯之情形，此即係立法者有意忽略，
    是原裁定不當，爰聲請撤銷另為適法裁定等語。
三、原審法院以檢察官聲請就被告本案施用毒品之犯行，係於其
    前受觀察勒戒後 5年內，認應逕行起訴，不得再聲請觀察勒
    戒，固非無見。惟查，本案乃緣於原審法院檢察官前以93年
    度毒偵字第1541、2490號案件（下稱 A案）就被告甲○○自
    「92年3月」起至93年7月12日施用1、2級毒品犯行起訴，經
    原審法院以93年度訴字第1996號案件判決公訴不受理確定後
    ，檢察官復以94年度毒偵字第3097、3105、3925號案件（下
    稱B案）就被告甲○○自93年2月初起至94年3月10日施用1、
    2 級毒品犯行起訴，亦經原審法院以94年度訴字第3546號案
    件判決公訴不受理確定後，檢察官乃將被告甲○○此 2案施
    用毒品犯行簽分本案（95年度毒偵字第973號；下稱C案）偵
    辦，並聲請法院裁定觀察勒戒，然檢察官本案（C 案）聲請
    書所載被告甲○○施用毒品起始時間之「92年 3月」乙詞，
    雖係沿據上揭A案而來，然查上揭A案起訴書所載「92年 3月
    」乙節，核與案內卷證資料均有不符，實係「93年 3月」之
    誤（參第1541號偵卷第20、47頁警訊、偵查筆錄中被告甲○
    ○始終供稱係93年 3月間施用毒品），此並經原審法院上揭
    93年訴字第1966號刑事判決書所認定並予載明更正，有原審
    法院93年訴字第1966號案卷可考，是檢察官沿據上揭A、B案
    所為之本案聲請書，其中就此部分之記載應屬有誤，足認被
    告甲○○本案施用毒品之時間係自「93年 3月」起，並非「
    92年 3月」之事實可見，原審法院未察，以被告甲○○施用
    毒品時間係於「92年 3月」乙詞，遽認其尚於其觀察勒戒完
    畢後之 5年內再犯而裁定駁回檢察官之聲請，容有不當，檢
    察官上開抗告意旨雖未指摘及此，然原裁定既有上揭可議，
    仍屬不當而無可維持，應由本院將原裁定撤銷，並發回原審
    法院另為適法裁定。
四、據上論斷，應依刑事訴訟法第413條，裁定如主文。
中    華    民    國    95    年    6     月    29    日
          刑事第十一庭  審判長法  官  黃  梅  月
                              法  官  林  宜  民
                              法  官  林  欽  章
上列正本證明與原本無異。
不得再抗告。
                              書記官  巫  彥  佳
中    華    民    國    95    年    6     月    29    日
                                                      Ａ


司法院資訊處製作；財團法人民間司法改革基金會備份。
